【裁判字號】    97,交聲,1327
【裁判日期】    970623
【裁判案由】    違反道路交通管理處罰條例聲明異議
【裁判全文】
臺灣臺北地方法院交通事件裁定        97年度交聲字第1327號
原處分機關  臺北市交通事件裁決所
異  議  人
即受處分人  甲○○
上列異議人即受處分人因違反道路交通管理處罰條例案件，對於
臺北市交通事件裁決所於中華民國九十七年四月八日所為之北市
裁二字第裁22-AEW622319號處分（原舉發通知單案號：北市警交
字第AEW622319號）聲明異議，本院裁定如下：
    主  文
異議駁回。
    理  由
一、異議意旨略以：異議人即受處分人甲○○於民國九十七年三
    月三日晚上七時四十五分許，騎乘BPA－五二六號重型機車
    ，行經臺北市○○路○段松山火車站西側之路口，遇紅燈而
    停下，卻遭警方認為異議人在前一路口（即松山火車站東側
    ）闖紅燈而掣單告發。惟據異議人事後勘察發現，該舉發地
    點之紅燈，係設置在捷運施工處之圍欄上方，為直立式標誌
    而非一般橫式紅綠燈，且該處並無路口或斑馬線供行人行走
    ，亦無機車暫停區，加上對面車道之號誌沒有可供異議人觀
    看之紅燈顯示，於夜晚視線暗時，即難以辨視該處之紅燈號
    誌，故異議人行駛至前方約二十五公尺處之紅綠燈（即松山
    火車站西側）才停下，而警方應在設有明確標誌處取締違規
    行為，因此對該裁決不服，爰聲明異議云云。
二、按道路交通管理處罰條例所稱之「車輛」，係指在道路上以
    原動機行駛之汽車（包括機器腳踏車）或以人力、獸力行駛
    之車輛，道路交通管理處罰條例第三條第八款定有明文。次
    按，汽車駕駛人行經有燈光號誌管制之交岔路口闖紅燈者，
    處新臺幣（下同）一千八百元以上五千四百元以下罰鍰，並
    予記點三點，同條例第五十三條第一項、第六十三條第一項
    第三款分別定有明文。
三、經查，異議人自承其經過第一個紅綠燈時沒有停下之事實，
    然辯稱該處沒有斑馬線，不知設置紅綠燈之目的為何，且紅
    路燈採直立式設在圍牆上方，難以發現云云。惟本件取締違
    規之經過，業經證人即舉發員警羅仁杰到庭具結後證述：異
    議人是從南港往松山方向騎乘機車，她是沿著八德路四段由
    東往西方向行駛，我當時站在松山火車站東側也就是南北向
    的方向，我跟異議人行駛的方向是垂直，我當時看到我前面
    的號誌是綠燈，可見異議人行駛方向是紅燈，火車站前方的
    八德路上也有一個紅綠燈，這個紅綠燈是豎立在捷運圍籬上
    ，異議人是行駛到豎立在捷運圍籬紅綠燈前方的停止線才停
    止下來，我今天庭呈的編號一照片就是從我站的方向拍過去
    也就是南北向，我看到異議人就是闖越這個紅綠燈，另外二
    張編號二、三的照片是沿東西向也就是異議人行駛的方向拍
    攝，編號三照片可以看出有連續二個紅綠燈，第一個紅綠燈
    異議人沒有停，我就騎機車追過去，到第二個紅綠燈我才把
    她攔下來，異議人還沒有到第二個紅綠燈的停止線我就把她
    攔下來，編號二、三的照片是同樣的地方，只是不同的角度
    拍攝…那天沒有下雨是晴天，天色沒有很黑，當時路燈有亮
    等情明確，並有其當庭繪製之現場圖一張及事後拍攝之現場
    照片三張附卷可參。觀諸現場照片顯示該直立式紅綠燈號誌
    之前方道路，明顯畫有停止線標線，而停止線係用以指示行
    駛車輛停止之界限，車輛停止時，其前懸部分不得伸越該線
    ，為道路交通標誌標線號誌設置規則第一百七十條第一項所
    明定，則異議人行經開處縱未見到直立式紅綠燈號誌，亦應
    依循停止線之指示停車。且該處為八德路四段與松山火車站
    周邊巷道之交岔路口，對向會有車輛進出，該行向亦設有紅
    綠燈號誌，是該交岔路口當有設置紅綠燈號誌之必要。況該
    直立式紅綠燈號誌緊沿道路外側設置，並無難以窺見之情形
    ，故異議人上開辯解，顯不足採。再者，道路交通號誌之設
    置，係主管機關基於整體交通考量所為之規劃，目的係為維
    護社會大眾使用道路之秩序，用以確保人車通行之安全，在
    非緊急避難之情況下，尚不能以任何原因恣意枉顧交通號誌
    之設置，以自行認定之必要狀況使用道路，否則交通秩序必
    無法維繫，人車生命安全將無以確保。吾人苟認主管機關設
    置之標誌或有不當之情事，應循行政程序之正當管道向行政
    機關反應或陳情，不得任由民眾自行認定該項措施是否合理
    、是否應予遵循，否則用路人將無交通信賴得以適用，而造
    成交通秩序大亂，並徒增各項交通事故之肇生。因此在權責
    機關尚未變更之前，仍應加以遵守，俾維護相關用路人之安
    全。故異議人所辯顯不足採。從而，原處分機關對異議人之
    前揭違規行為，依道路交通管理處罰條例理處罰條例第五十
    三條第一項、第六十三條第一項第三款規定，裁處異議人罰
    鍰一千八元並記違規點數三點，核無違誤。本件異議聲明為
    無理由，應予駁回。
四、據上論斷，應依道路交通管理處罰條例第八十七條第二項，
    道路交通案件處理辦法第十九條，裁定如主文。
中    華    民    國     97     年    6     月   23   日
                        交通法庭  法  官  游士珺
上正本證明與原本無異。
如不服本裁定，應於裁定送達後5日內向本院提出抗告狀。
                                  書記官  林素霜
中    華    民    國    97    年    6     月    24    日


司法院資訊處製作；財團法人民間司法改革基金會備份。
